【裁判字號】    97,再,29
【裁判日期】    971216
【裁判案由】    排除侵害
【裁判全文】
臺灣高等法院民事判決                    97年度再字第29號
再審原告    乙○○
訴訟代理人  蕭萬龍律師
再審被告    中山天廈管理委員會
法定代理人  甲○○
上列當事人間排除侵害事件，再審原告對於中華民國97年2月5日
本院96年度上字第906號確定判決，提起再審之訴，本院判決如
下：
    主  文
再審之訴駁回。
再審訴訟費用由再審原告負擔。
    事實及理由
一、再審原告聲明：（一）本院96年度上字第906號確定判決（
    下稱原確定判決）及台灣桃園地方法院96年度訴字第195號
    判決除確定部分外廢棄。（二）確認坐落桃園縣桃園市○路
    段20838建號地下二層，如台灣桃園地方法院96年度訴字第1
    95號判決附圖所示A部分位置屬於再審原告之約定專用停車
    位（下稱系爭停車位），再審被告應將其上之機車格線清除
    ，及自起訴狀繕本送達翌日起至清除之日止，按月給付再審
    原告新台幣6000元。
    再審被告聲明：如主文所示。
二、再審原告提起再審之訴主張：
（一）依民法第758條規定及最高法院28年上字第533號及59年台
      上字第1534號判例，不動產物權僅需以登記為要件，不以
      是否點交為必要。原確定判決以筆錄中記載出賣人即訴外
      人國世建設股份有限公司（下稱國世建設公司）未依民法
      第348條第2項規定將系爭停車位點交予伊為由，認定伊並
      未取得使用系爭停車位之權利；然伊既已取得系爭停車位
      所坐落建號應有部分之移轉登記，即與國世建設公司是否
      點交系爭停車位無關，原確定判決消極不適用民法第758
      條規定，並違反最高法院51年台上字第101號判例：「法
      院為判決時，應斟酌全辯論意旨及調查證據之結果，以判
      斷事實之真偽，不得摭拾筆錄中前後不符之片段記載，為
      認定事實之依據」。
（二）購買系爭房屋之區分所有權人，乃係依不動產買賣合約書
      所檢附之「地下室停車位平面圖」作為停車位分管之依據
      ，並非依送交建管機關之竣工圖作為協議分管之依據。原
      確定判決以經核定之竣工圖內未有系爭停車位，而認系爭
      停車位非合法之停車位，並進而推論再審原告無從取得使
      用系爭停車位之權利，違反最高法院48年台上字第1065號
      判例「共有人於與其他共有人訂立共有物分割或分管之特
      約後，縱將其應有部分讓與第三人，其分割或分管契約，
      對於受讓人仍繼續存在。」又關於共有物分管之約定，是
      否需以書面為之，原確定判決之認定與民法第153條第1項
      規定不同，而增加法律上所無之限制及要件，違反論理法
      則及最高法院51年台上字第101號判例。
（三）原確定判決以系爭停車位供作社區公共停車位使用，再審
      被告未曾變更其用途，且系爭停車位未曾有繳交管理費之
      紀錄，認定再審被告並未占有系爭停車位，且非停車位之
      出賣人，無庸對伊負不完全給付責任云云，顯違反公寓大
      廈管理條例第3條第9款、第36條規定及論理法則。
（四）因地下室停車位之20838建號係供停車之用，無停車位之
      人並未取得該建號之應有部分，伊所指系爭停車位之應有
      部分，係由伊取得96分之2，而目前現有停車位為94個，
      如伊在該停車場建號無停車位，如何取得該停車場96分之
      2之應有部分，原確定判決未見及此，顯然違背民事訴訟
      法第222條規定。爰依民事訴訟法第496條第1款「適用法
      規顯有錯誤」提起再審之訴云云。
再審被告則以：
（一）再審原告並未能舉證證明其確實有購買系爭停車位即編號
      47、48之車位，且事實上並無編號47、48之車位。
（二）再審原告主張其已取得建物應有部分，與是否取得停車位
      無關，原確定判決並無不適用民法第758條規定或違反經
      驗與論理法則之問題。
（三）再審原告並未舉證證明系爭停車位為約定專用部分及其業
      已取得該部分之使用權，則原確定判決並無違背最高法院
      48年台上字第1065號判例意旨或民法第153條之規定。
（四）系爭停車位之出賣人係訴外人國世建設公司，而非再審被
      告，則再審原告向國世建設公司買受系爭停車位後，未能
      受交付占有、使用，僅屬出賣人國世建設公司對再審原告
      應否負不完全給付賣任之問題，與再審被告無涉。原確定
      判決並無違反公寓大廈管理條例第3條第9款、第36條規定
      及論理法則等語，資為抗辯。
三、按民事訴訟法第496條第1項第1款所謂適用法規顯有錯誤者
    ，係指確定判決所適用之法規顯然不合於法律規定，或與司
    法院現尚有效及大法官會議之解釋，或最高法院尚有效之判
    例顯然違反，及確定判決消極的不適用法規，顯然影響裁判
    者而言（最高法院60年台再字第170號判例及司法院大法官
    會議釋字第177號解釋參照）。又所謂適用法規顯有錯誤者
    ，不包括漏未斟酌證據、認定事實錯誤、取捨證據失當、判
    決不備理由及在學說上諸說併存致發生法律上見解歧異等情
    形之情形在內（最高法院63年台上字第880號判例、90年台
    再字第27號判決參照）。
四、經查再審原告主張伊已取得系爭停車位所坐落建號所有權應
    有部分96分之2之移轉登記，即與國世建設公司是否點交系
    爭停車位無關；及購買系爭房屋之區分所有權人，乃係依不
    動產買賣合約書所檢附之「地下室停車位平面圖」作為停車
    位分管之依據；並伊既已取得地下室停車位之20838建號所
    有權應有部分96分之2，而目前現有停車位為94個，足見伊
    已取得系爭停車位之權利云云，經核均屬關於前訴訟程序認
    定事實職權之行使所為之指摘，依前開說明，均非屬原確定
    判決有民事訴訟法第496條第1款規定適用法規顯有錯誤之再
    審事由。另原確定判決以系爭停車位未曾有繳交管理費之紀
    錄，認定再審被告並未占有系爭停車位，且非停車位之出賣
    人，無庸對再審原告負不完全給付責任，亦係基於認定再審
    原告並未取得系爭停車位之事實所為論斷，亦無違反公寓大
    廈管理條例第3條第9款、第36條規定及論理法則之情事。依
    上所述，再審原告主張原確定判決有民事訴訟法第496條第1
    項第1款之再審事由，應屬無據。
五、據上論結，本件再審之訴為無理由，依民事訴訟法第78條，
    判決如主文。
中    華    民    國    97    年    12    月    16    日
                  民事第八庭
                      審判長法  官  劉勝吉
                            法  官  連正義
                            法  官  鄭威莉
正本係照原本作成。
如不服本判決，應於收受送達後20日內向本院提出上訴書狀，其
未表明上訴理由者，應於提出上訴後20日內向本院補提理由書狀
（均須按他造當事人之人數附繕本）上訴時應提出委任律師或具
有律師資格之人之委任狀；委任有律師資格者，另應附具律師資
格證書及釋明委任人與受任人有民事訴訟法第466條之1第1項但
書或第2項（詳附註）所定關係之釋明文書影本。
中    華    民    國    97    年    12    月    17    日
                            書記官  李垂福
附註：
民事訴訟法第466條之1（第1項、第2項）：
對於第二審判決上訴，上訴人應委任律師為訴訟代理人。但上訴
人或其他法定代理人具有律師資格者，不在此限。
上訴人之配偶、三親等內之血親、二親等內之姻親，或上訴人為
法人、中央或地方機關時，其所屬專任人員具有律師資格並經法
院認為適當者，亦得為第三審訴訟代理人。


司法院資訊處製作；財團法人民間司法改革基金會備份。
